ACORDAO-COMPLETO-2540298

ACÓRDÃO 3622/2022 ATA 22/2022 - PRIMEIRA CÂMARA

VISTOS, relatados e discutidos estes autos que tratam recurso de reconsideração interposto pelo Sr. Luiz Augusto Senna Britto contra o Acórdão 8874/2021-TCU-Primeira Câmara,
ACORDAM os Ministros do Tribunal de Contas da União, reunidos em sessão da Primeira Câmara, diante das razões expostas pelo Relator, em:
9.1. conhecer do recurso de reconsideração interposto pelo Luiz Augusto Senna Britto, para, no mérito, negar-lhe provimento;
9.2. dar ciência desta deliberação ao recorrente, à Prefeitura e à Câmara Municipal de Lençóis/BA e à Procuradoria da República no Estado da Bahia.

Recurso de reconsideração interposto pelo Sr. Luiz Augusto Senna Britto contra o Acórdão 8.874/2021-1ª Câmara. que julgou irregulares suas contas, com imputação de débito e multa.

Primeira Câmara

Município de Lençóis - BA e Ministério do Turismo.

3. Responsáveis/Recorrentes:
3.1. Responsáveis: Luiz Augusto Senna Britto (XXX.263.415-XX) e Marly Batista de Souza (08.926.738/0001-96); e
3.2. Recorrente: Luiz Augusto Senna Britto (XXX.263.415-XX).

13.1. Ministros presentes: Vital do Rêgo (na Presidência) e Benjamin Zymler (Relator).
13.2. Ministro-Substituto convocado: Augusto Sherman Cavalcanti.

BENJAMIN ZYMLER

Ministro-Substituto Augusto Sherman Cavalcanti.

Cuidam os autos de recurso de reconsideração interposto pelo Sr. Luiz Augusto Senna Britto contra o Acórdão 8874/2021-TCU-Primeira Câmara.
2.	O presente feito trata, originalmente, de tomada de contas especial instaurada pelo Ministério do Turismo (MTur) , em razão de irregularidade na execução física do objeto do Convênio 296/2008, celebrado com o Município de Lençóis/BA, que teve por objeto o apoio à realização do evento intitulado "Festejos Juninos 2008, na cidade de Lençóis/BA - Chapada Diamantina".
3.	No âmbito desta Corte de Contas, foram promovidas as seguintes medidas processuais:
3.1.	Citação do Sr. Luiz Augusto Senna Britto, então prefeito do Município de Lençóis/BA (gestão 2005-2008) , e da empresa Vidal Produções - Marly Batista de Souza, tendo em vista a "não comprovação da boa e regular aplicação dos recursos federais transferidos por força do Convênio 296/2008, mediante Ordem Bancária 2008OB90104112, emitida em 5/9/2008, em razão da ausência de documentos exigidos na prestação de contas que impedem a formação de juízo quanto à regular execução físico-financeira do objeto"; e
3.2.	Audiência do referido gestor público, em face do "direcionamento de licitação realizada mediante o Pregão Presencial 015/2008 em favor da empresa Vidal Produções - Marly Batista de Souza (CNPJ 08.926.738/0001-96".
4.	Após as respostas apresentadas, o Tribunal decidiu, por meio do Acórdão 8874/2021-TCU-Primeira Câmara, julgar irregulares as contas dos responsáveis, condená-los ao pagamento do débito especificado, correspondente à integralidade dos valores transferidos, e aplicar ao Sr. Luiz Augusto Senna Britto a multa individual de R$ 20.000,00, com fulcro no art. 57 da Lei 8.443/1992.
5.	Na ocasião, o TCU concluiu que não restou configurada a irregularidade que motivou a audiência do ex-prefeito e que estava prescrita a pretensão punitiva com relação à empresa Vidal Produções - Marly Batista de Souza.
6.	Irresignado com essa deliberação, o Sr. Luiz Augusto Senna Britto ingressou com o presente recurso de reconsideração, o qual mereceu a seguinte análise no âmbito da Serur - transcrição parcial com os ajustes de forma que entendi pertinentes:
"EXAME TÉCNICO
4.	Delimitação
4.1.	Constitui objeto do presente recurso definir as seguintes questões:
	a) preliminar:
	a.1) prescrição;
	b) mérito: 
	b.1) cumprimento do objeto conveniado e regularidade das contas;
	b.2) ocorrência de boa-fé; e
	b.3) ausência de má-fé.
4.2.		Registra-se que o presente exame atentará além dos elementos constantes da matriz de responsabilização utilizada pelo TCU para a questão da responsabilidade subjetiva, também aqueles constantes na Lei 13.655/2018 (Lei de Introdução às Normas do Direito Brasileiro - LINDB) , mormente no que concerne aos seus arts. 22 e 28.
Preliminar
5.	Prescrição
5.1.	Ainda que o recorrente não tenha pugnado acerca da temática "prescrição do dano ao erário", tem-se que essa deve ser examinada nestes autos por se tratar de questão de ordem pública.
5.2.	A prescrição do dano ao erário assume particular relevância, dado o recente julgamento, pelo STF, do RE 636.886 (tema 899 da repercussão geral) . No exame da prescrição, a Serur tem adotado os entendimentos detalhados na peça 106, que contém estudo e pronunciamentos anteriores da secretaria sobre o tema. Nessas manifestações estão desenvolvidas as seguintes premissas, que serão utilizadas no presente exame:
	a) ao julgar o RE 636.886, o STF conferiu nova interpretação ao art. 37, § 5º, da Constituição Federal, fixando a tese de que "é prescritível a pretensão de ressarcimento ao erário fundada em decisão de Tribunal de Contas";
	b) as pretensões punitiva e de ressarcimento devem observar o mesmo regime na atividade de controle externo, dado o objetivo comum da prescrição, de fixar prazo para o Tribunal de Contas agir, para caracterizar o ilícito, identificar seu autor, dimensionar as consequências da conduta e impor as consequências legais, independentemente de tais consequências terem natureza punitiva ou ressarcitória; e
	c) até que sobrevenha norma específica, entende-se que a prescrição das pretensões punitiva e de ressarcimento, no processo de controle externo, deve observar o regime da Lei 9.873/1999, na linha dos recentes pronunciamentos do STF a respeito. Assim, sem prejuízo de se realizar o exame da prescrição também segundo o prazo decenal previsto no Código Civil, o critério adotado, na formulação da proposta de encaminhamento, será o da Lei 9.873/1999.
5.3.	Ocorre que, recentemente, o Plenário da Suprema Corte se manifestou mais uma vez sobre o tema no julgamento da ADI 5509, ao tratar da constitucionalidade do prazo prescricional e decadencial de cinco anos previsto nos arts. 76, § 5º e 78, § 7º da Constituição do Estado do Ceará. Com esteio no princípio da simetria insculpido no art. 75 da Constituição Federal, o relator, Min. Edson Fachin, definiu alguns parâmetros para fins de avaliação da incidência do prazo prescricional nos processos conduzidos pelas Cortes de Contas (TCU, Tribunais de Contas dos Estados e do Distrito Federal, e dos municípios) , assunto que passo a abordar, de forma mais detalhada, nos próximos parágrafos.
5.4.	A ADI 5509 foi manejada contra dispositivos da Constituição do Estado do Ceará e de lei ordinária do referido Estado, que fixaram prazo prescricional no processo do tribunal de contas daquela unidade federativa.
5.5.	Todavia, a discussão travada pelo STF teve por referência o modelo federal, em função do princípio da simetria, expressamente invocado pelo MPF, ao propor a ação, e pelo relator, ao analisar o tema. Assim, os fundamentos lançados no julgamento da ADI 5509 repercutem inevitavelmente no processo do TCU.
5.6.	Especificamente sobre a lei de regência e as causas interruptivas da prescrição, o relator, ministro Edson Fachin, reconheceu que o STF ainda não havia fixado orientação clara a respeito, em processo de caráter geral. Ao fazê-lo, na citada ADI, a orientação do relator foi a de aplicar os vários precedentes do STF em casos concretos, que já sinalizavam para a incidência da Lei 9.873/1999, afastando-se a incidência do art. 205 do Código Civil, como evidenciam as seguintes passagens do voto:
	a) "A atividade de controle externo equipara-se, para fins de contagem do prazo prescricional, ao poder de polícia do Estado e, como tal, nos termos do art. 1º da Lei 9.873, de 1999, 'Prescreve em cinco anos a ação punitiva da Administração Pública Federal, direta e indireta, no exercício do poder de polícia, objetivando apurar infração à legislação em vigor, contados da data da prática do ato ou, no caso de infração permanente ou continuada, do dia em que tiver cessado'";
	b) "Pela mesma razão, incidem as causas legais de interrupção da prescrição, conforme previsão constante do art. 2º da referida Lei".
5.7.	Estabelecida a norma de regência do prazo e das causas interruptivas, o STF avançou no debate quanto ao termo inicial da prescrição, fixando regras mais detalhadas a respeito. Com esse fim, estabeleceu tratamento específico para as tomadas de contas especiais, distinguindo aquelas decorrentes de repasses sujeitos a prestação de contas específica e as relativas a situações em que os fatos são normalmente trazidos ao conhecimento do TCU por meio de denúncias e representações. 
5.8.	Nesse sentido, o voto do Ministro Edson Fachin trouxe uma regra geral e algumas hipóteses de aplicação casuística. Como regra geral, ficou estabelecido que "o termo inicial da contagem do prazo deve ser o da entrada do processo de fiscalização no âmbito do Tribunal de Contas, ou dos órgãos que, por lei, são encarregados pelo controle interno".
5.9.	Essa regra geral teve sua aplicação explicitada para algumas situações particulares, a saber:
	a) no caso de omissão de prestação de contas: "o dano a ser apurado pela ausência de prestação de contas tem o lapso prescricional iniciado na data em que as contas deveriam ter sido entregues";
	b) na hipótese de irregularidades detectadas no exame da prestação de contas: "o procedimento prévio à instauração da tomada de contas ... deve ser encerrado o quanto antes, sendo que as irregularidades que tenham porventura sido nele identificadas somente terão iniciada a fluência do prazo prescricional após a competente comunicação para o órgão de controle interno ou para o Tribunal de Contas";
	c) em irregularidades constatadas em fiscalizações, denúncias e representações: "Finalmente, deve-se contar o prazo prescricional a partir da data do conhecimento da irregularidade nos casos em que, por iniciativa própria, o Tribunal realiza auditorias ou inspeções, assim como nos casos em que a ele são diretamente levadas as informações necessárias para a instauração de tomada de contas especial".
5.10.	Com essas explicações, passa-se à análise da prescrição no caso em exame, considerando-se as premissas indicadas no item 5.2 supra.
5.11.	Quanto à análise da prescrição segundo os critérios do Acórdão 1441/2016-TCU-Plenário, redator Ministro WALTON ALENCAR RODRIGUES, tem-se que a prescrição da pretensão punitiva e do débito subordinam-se ao prazo geral de dez anos (art. 205 da Lei 10.406/2002 - Código Civil) , contado a partir da data da ocorrência do fato e interrompido pelo ato que ordenar a citação, a audiência ou a oitiva da parte. A presente TCE refere-se à seguinte irregularidade: não comprovação da boa e regular aplicação dos recursos transferidos por força do Convênio 296/2008. O referido ajuste teve vigência de 30/5/2008 a 4/12/2008, e previa a apresentação da prestação de contas até trinta dias após o fim da vigência (peça 1, p. 68, 73-74 e 76) . O convenente prestou contas em 31/12/2008 (peça 1, p. 82; e 9, p. 6-125) .
5.12.		Os atos ordenatórios de citação que interrompem a fruição do prazo datam de 8/2/2018 (peça 25) - em relação a Luiz Augusto Senna Britto - e 29/1/2019 (peça 49) - em relação à empresa Marly Batista de Souza Ltda.. Logo, em relação ao ex-alcaide, verifica-se a não incidência do prazo decenal de prescrição previsto no art. 205 do Código Civil a partir da ocorrência do fato, cuja contagem é interrompida pelo ato que ordenou a citação. Situação diversa da empresa Marly Batista de Souza Ltda., em que se verifica a incidência da prescrição punitiva. Essa foi a conclusão do decisum condenatório, conforme se extrai de trecho do voto condutor (peça 81, p. 4) :
'28. Em relação à prescrição da pretensão punitiva (Acórdão 1441/2016-TCU-Plenário) , em acréscimo às considerações instrutórias, vale registrar que a determinação para a citação do ex-prefeito se deu em 9/2/2018 (peça 25 - histórico) , sendo que as contas foram prestados na data de 31/12/2008 (peça 9, p. 6) , não havendo o transcurso do prazo decenal, o que viabiliza a aplicação da censura ao ex-prefeito.
29. A mesma conclusão, no entanto, não se aplica à Vidal Produções - Marly Batista de Souza, na medida em que a determinação para sua citação ocorreu apenas em 29/1/2019 (peça 49) , o que, portanto, afastaria a possibilidade de aplicação da sanção estabelecida no artigo 57 da Lei Orgânica, em divergência da proposta instrutória.'
5.13.	No que concerne à análise da prescrição pelo regime da Lei 9.873/1999, é preciso considerar os seguintes parâmetros:
	a) Termo inicial: 
	a.1) a Lei 9.873/1999, art. 1º, parte final, traz previsão expressa a respeito do início do prazo em se tratando de infrações imediatas e aquelas de caráter permanente ou continuado. As primeiras ocorrem contadas da data da prática do ato, e aquelas do dia em que tiver cessado a permanência ou a continuidade;
	a.2) aplicando ao caso concreto esse entendimento perfilhado pelo STF no julgamento da ADI 5509, considera-se como termo inicial para contagem do prazo prescricional - 28/4/2016, data em que foi emitido Relatório de Auditoria de TCE pelo órgão de controle interno (peças 1, p. 182-185) . 
	b) Prazo:
	b.1) a Lei 9.873/1999 apresenta um prazo geral, de cinco anos (art. 1º) , e um prazo especial, previsto no art. 1º, § 2º, a saber: "quando o fato objeto da ação punitiva da Administração também constituir crime, a prescrição reger-se-á pelo prazo previsto na lei penal";
		c) Interrupções por atos inequívocos de apuração dos fatos, sendo que 	no regime da Lei 9.873/1999, a prescrição se interrompe "por qualquer ato inequívoco, que importe apuração do fato" (art. 2º, II) . Os exemplos típicos, no caso em exame, são: (i) fase interna de exame da TCE no âmbito do Ministério do Turismo; e (ii) fase interna de exame da TCE na CGU; e (iii) fase externa de exame da TCE no TCU. Com esse fundamento, a prescrição foi interrompida:
	c.1) em 15/6/2016, data do pronunciamento ministerial (peça 1, p. 190) ;
	c.2) em 6/10/2016, data da instrução preliminar de diligência (peças 3-4) ;
	c.3) em 1º/8/2017, data da primeira instrução de mérito (peças 22-23) ;
	c.4) em 9/2/2018, data do Despacho do Ministro-Relator determinando a citação de Luiz Augusto Senna Britto (peça 25) ;
	c.5) em 26/3/2018, data da primeira instrução preliminar de citação (peças 29-30) ;
	c.6) em 29/1/2019, data da segunda e última preliminar de citação (peças 48-49) ;
	c.7) em 4/2/2021, data da segunda e última instrução de mérito (peças 72-74) . 
	d) Interrupções pela citação dos responsáveis, sendo que 	 a prescrição também é interrompida "pela notificação ou citação do indiciado ou acusado, inclusive por meio de edital", nos termos do art. 2º, I, da Lei 9.873/1999. E, no regime dessa lei, a interrupção se dá pela citação propriamente dita, e não pelo despacho que a ordena. Com esse fundamento, houve a interrupção: 
	d.1) datas de ciência dos responsáveis:
	d.1.1) em 21/2/2019: data de ciência de Luiz Augusto Senna Britto (peça 59) ;
	d.1.2) em 10/7/2019: data de ciência da Marly Batista de Souza Ltda. (peça 68) ;
	d.2) cabe destacar, por oportuno, que, em se tratando de devedores solidários, a interrupçãoda prescrição feita a um prejudica aos demais. Incide, nesse caso, regra própria da teoria geral dasobrigações, segundo a qual "a interrupção efetuada contra o devedor solidário envolve os demais" (art. 204, § 1º, do Código Civil) . São consequências próprias da solidariedade (a exemplo da regrade que o credor pode demandar qualquer dos devedores, art. 275 do Código Civil) , que nãoprecisam ser repetidas em cada diploma legal específico;  
	e) Interrupção pela decisão condenatória recorrível (art. 2º, inciso III, da Lei 9.873/1999) , sendo que para esse fundamento, houve a interrupção em 29/6/2021, data da sessão em que foi proferido o acórdão condenatório (peça 80) . Essa interrupção é relevante, por estabelecer prazo para julgamento do recurso;
	f) Da prescrição intercorrente:
	f.1) nos termos do art. 1º, § 1º, da Lei 9.873/1999, opera-se a prescrição intercorrente se o processo ficar paralisado por mais de três anos, aguardando "julgamento ou despacho";
	f.2) note-se que há uma correlação entre essa hipótese e as causas de interrupção da prescrição do art. 2º. Com efeito, uma vez interrompida a prescrição por alguma das hipóteses do art. 2º, o processo não pode ficar inativo, sem qualquer inovação processual relevante, por mais de três anos;
	f.3) trata-se de prazo específico, não se aplicando nem o prazo geral de cinco anos nem o prazo especial, da lei penal (§ 2º) . A finalidade da prescrição intercorrente, com seu prazo próprio, é a de assegurar a eficiência e celeridade nas apurações administrativas. Seria contrário a essa finalidade a paralisação injustificada do processo por período maior que o triênio estabelecido para a hipótese;
	f.4) a extrapolação do prazo de três anos, sem inovação relevante no processo, pode configurar negligência. Por isso, além de se operar a prescrição, deve-se promover a "apuração da responsabilidade funcional decorrente da paralisação, se for o caso";
	f.5) em muitas situações o exame da prescrição intercorrente pode ficar prejudicado nos processos já em tramitação no TCU. Como a ação de ressarcimento era considerada imprescritível, as peças que compõem a tomada de contas especial, elencadas no art. 10 da Instrução Normativa-TCU 71/2012, não contemplam informações pormenorizadas quanto ao andamento do processo na fase interna, o que pode prejudicar a análise de eventual paralisação por mais de três anos;
	f.6) assim, caso o tribunal venha a adotar a sistemática da Lei 9.873/1999 para aferir a prescrição, convém avaliar, oportunamente, a possibilidade de ajustes na IN-TCU 71/2012, para que as tomadas de contas especiais encaminhadas ao tribunal contemplem informações sobre as interrupções ocorridas na fase interna do procedimento; e
	f.7) especificamente quanto a esta TCE, as próprias causas de interrupção elencadas acima permitem evidenciar que o processo teve andamento regular, não se operando a prescrição intercorrente.
5.14.	Diante da análise da questão prescricional procedida no item 5.13 deste exame, conclui-se que, não obstante a existência de outras causas interruptivas, os eventos indicados acima são suficientes para evidenciar que não ocorreu a prescrição - nem mesmo a prescrição intercorrente, prevista no art. 1º, § 1º, da Lei 9.873/1999.
5.15.	Por fim, são oportunas algumas considerações sobre a possibilidade de aplicar, neste processo, novo critério para exame da prescrição, diverso do considerado no julgamento originário (que seguiu o Acórdão 1441/2016-TCU-Plenário) .
5.16.	Partindo-se da premissa de que a pretensão reparatória segue as mesmas balizas (Lei 9.873/1999) , enquanto não houver norma específica a respeito, a demonstração de que não se operou a prescrição punitiva impõe, como consequência, a conclusão de que também é viável a condenação ao ressarcimento do prejuízo apurado nos autos. Com efeito, quanto ao débito e à multa, o novo parâmetro para exame da prescrição não altera o resultado do julgamento.
Mérito
6.	Cumprimento do objeto conveniado e regularidade das contas 
6.1.	O apelante traz a tese de que o objeto do Convênio 296/2008 teria sido cumprido, havendo regularidade das contas; tendo ele apresentado, para tanto, as seguintes alegações (peça 83, p. 8-19 e 21-22) :
	a) o decisum condenatório teria deixado de expor qual o ato ilegítimo ou antieconômico que lhe seria atribuído (peça 83, p. 8) ;
	b) não teria sido demonstrado o dano ao erário efetivo (peça 83, p. 8) ;
	c) o MTur teria atestado a realização do evento, havendo vídeos no Youtube nesse sentido (peça 83, p. 8-9) ;
	d) o dano, ainda que caracterizado, nunca poderia ser pela integralidade dos valores repassados pelo MTur (peça 83, p. 9) ;
	e) ausência de razões para o julgamento pela irregularidade com condenação em débito pelo valor integral repassado pelo MTur (peça 83, p. 9) ;
	f) teria respaldo legal a presença de Alan Vidal da Silva como representante da empresa contratada, pois seria casado com a proprietária Marly Batista de Souza (peça 83, p. 9-10) ;
	g) teria sido adequado o uso do pregão presencial ao invés do eletrônico para se proceder a contratação no bojo do convênio (peça 83, p. 10-11 e 14) ;
	h) as notas fiscais emitidas pela empresa seriam compatíveis com o valor do contrato (R$ 310.000,00) - peça 83, p. 11-13;
	i) a discriminação dos serviços prestados nas notas fiscais demonstraria nexo de causalidade com o objeto do contrato e do convênio (peça 83, p. 13) ;
	j) o fato de o valor contratado ser superior ao valor conveniado não significa que contas são irregulares (peça 83, p. 13-14) ;
	k) teria havido atingimento do objetivo do ajuste, havendo vídeos no Youtube nesse sentido (peça 83, p. 14-17) ;
	l) a contrapartida teria sido depositada em 9/9/2008 (peça 83, p. 17) ;
	m) tendo em vista o atraso no repasse dos recursos federais, o fato dos gastos terem sido custeados por recursos de uma conta da própria prefeitura não configuraria qualquer irregularidade (peça 83, p. 17-18) ;
	n) não teria havido dano ao erário, considerando o entendimento da Secex/MG "considerando que a realização do evento foi atestada pelo MTur e que vários itens foram aprovados, não cabe a glosa integral do repasse federal" (peça 83, p. 19) ;
	o) a Nota Técnica de Reanálise 1163 teria demonstrado a regularização de ocorrências atinentes a: relatórios de cumprimento do objeto e da execução da receita e da despesa, realização do evento e exibição da logomarca do MTur, contratação de serviços, declaração do responsável e de autoridade local, relação de pagamentos, notas fiscais, contrapartida, procedimento licitatório, extratos bancários, aplicação financeira e devolução do saldo" (peça 83, p. 21) ; e
p) estariam ausentes elementos conclusivos acerca da irregularidade das contas e da inexecução do objeto do pacto, aplicando-se o princípio do in dubio pro reo (peça 83, p. 21-22) . 
	Análise:
6.2.	De início, insta consignar que a instrução da unidade técnica é meramente opinativa, não detendo ela caráter vinculante às decisões colegiadas desta Corte de Contas, formada por seus ministros e ministros-substitutos. A competência para julgar as contas dos administradores públicos encontra-se no art. 71, inciso II, da Magna Carta. 
6.3.	Com efeito, o julgador não está compelido a considerar todas as alegações da parte, desde que tenha elementos que entenda serem suficientes para formar sua convicção; tampouco está obrigado a examinar todas as considerações da unidade técnica e do Ministério Público junto ao TCU, cujos entendimentos e argumentos servem para fornecer subsídios e não vinculam a formação da convicção do Tribunal (Acórdão 1561/2017-TCU-Plenário, rel. Ministro JOSÉ MÚCIO MONTEIRO) .
6.4.	O relator, que preside a instrução do processo, pode acolher qualquer uma das manifestações técnicas contidas no processo, ou até ser contrário a todas, para formação do seu livre convencimento e busca da verdade material (Acórdão 2307/2018-TCU-Plenário, rel. Ministra ANA ARRAES) .
6.5.	Quanto às alegações de que o decisum condenatório teria deixado de expor qual o ato ilegítimo ou antieconômico que lhe seria atribuído; e de que não teria sido demonstrado o dano ao erário efetivo - tem-se que essas não merecem acolhimento. Ora, o ato inquinado foi justamente a irregularidade danosa ao erário, qual seja: não comprovação da boa e regular aplicação dos recursos transferidos por força do Convênio 296/2008. 	Ao cometer tal ilegalidade, o responsável ora recorrente cometeu ato ilegítimo e antieconômico. A irregularidade está caracterizada na matriz de responsabilização constante às peças 48, p. 13-14; e 72, p. 14-15, não havendo que se falar no princípio do in dubio pro reo. O dano ao erário - correspondente a integralidade do valor federal repassado - encontra-se sobejamente demonstrado nos presentes autos, tanto do ponto de vista da execução física (Nota Técnica de Reanálise 0876/2013, de 10/9/2013 - peças 1, p. 119-124; e 45, p. 49-50 - ressalvas técnicas) , quanto do ponto de vista da execução financeira (peças 1, p. 63; 9, p. 38-40; 14, p. 1-8 - rompimento do nexo de causalidade financeiro) .    
6.6.	No que concerne à arguição de que o MTur teria atestado a realização do evento, havendo vídeos no Youtube nesse sentido; vê-se que essa não deve ser acatada. Efetivamente, não consta dos autos ateste do concedente em relação ao evento, salientando-se não haver notícia nos autos de fiscalização in loco realizada pelo MTur. Pelo contrário, foram feitas diversas ressalvas quanto à realização do evento do ponto de vista da execução física (Nota Técnica de Reanálise 0876/2013, de 10/9/2013 - peças 1, p. 119-124; e 45, p. 49-50) . Ao fim e ao cabo, o órgão concedente entendeu que não haviam sido apresentados elementos suficientes que permitissem a emissão de parecer técnico conclusivo a respeito do cumprimento do objeto do convênio, sendo necessário diligenciamento junto ao convenente. Os elementos trazidos ao concedente não foram suficientes para ensejar o cumprimento do objeto, mesmo que parcialmente. Para tanto, deveria o recorrente sanear tais deficiências documentais a partir da Nota Técnica de Reanálise 0876/2013, de 10/9/2013, fato que não ocorreu.
6.7.	A existência de vídeos no Youtube não é suficiente para demonstrar o pleno cumprimento dos itens do plano de trabalho apontados pelo órgão concedente como ressalvas técnicas apontadas na Nota Técnica de Reanálise 0876/2013, de 10/9/2013 (peças 1, p. 119-124; e 45, p. 49-50) .
6.8.		Ainda que se cogite a execução física, ad argumentandum tantum, cumpre ressaltar que a jurisprudência desta Corte é no sentido de que a mera execução física do objeto ou de parte dele, por si só, não comprova que os recursos foram aplicados corretamente, cabendo ao responsável demonstrar o nexo causal entre os recursos que lhe foram repassados e os documentos de despesas referentes à execução, tais como notas de empenho, recibos, notas fiscais, extratos bancários, de forma que seja possível confirmar que determinado objeto conveniado (no caso objeto do repasse) tenha sido executado com os recursos transferidos. 
6.9.		Esse entendimento fundamenta-se no dever de prestar contas, previsto no parágrafo único do art. 70 da Constituição Federal, bem como em outros normativos infraconstitucionais, como o Decreto-Lei 200/1967. Nesse sentido é o teor dos Acórdão 2024/2016-TCU-Segunda Câmara, rel. Ministra ANA ARRAES; 1449/2016-TCU-2ª Câmara, rel. Ministra ANA ARRAES; 11236/2015-TCU-2ª Câmara, rel. Ministra ANA ARRAES; 11222/2015-TCU-2ª Câmara, rel. Ministro AUGUSTO NARDES; 7612/2015-TCU-1ª Câmara, rel. Ministro WALTON ALENCAR RODRIGUES; 3356/2019-TCU-1ª Câmara, rel. Ministro WALTON ALENCAR RODRIGUES e 3547/2019-TCU-1ª Câmara, rel. Ministro BENJAMIM ZYMLER.
6.10.	Quanto à alegação de que teria respaldo legal a presença de Alan Vidal da Silva como representante da empresa contratada, pois seria casado com a proprietária Marly Batista de Souza; entende-se que essa não deve prosperar. Ora, Alan Vidal da Silva somente poderia representar legalmente a empresa Marly Batista de Souza Ltda. se fosse sócio dessa, conforme contrato social, ou mediante procuração. Ademais, não constam dos autos documentos que evidenciem outorga de poderes para Alan Vidal da Silva representar a aludida empresa (procuração legal ou contrato social) , tampouco que esse seria casado com Marly Batista de Souza (CPF XXX.714.755-XX) . Assim sendo, os recibos constantes da prestação de contas assinados por Alan Vidal da Silva (peça 9, p. 55, 58, 62, 66, 68, 72, 74, 76, 80, 83, 87, 91, 95, 156, 158, 160, 162, 164, 166, 168, 175, 177, 180 e 183) permanecem com sua validade jurídica sob suspeição.
6.11.	Em relação ao arguido de que teria sido adequado o uso do pregão presencial ao invés do eletrônico para se proceder a contratação no bojo do convênio; vê-se que esse é irrelevante para esta TCE, salientando-se que o Ministro-Relator entendeu pela improcedência da questão do direcionamento de licitação, in verbis:
'26. Em relação à audiência promovida e à proposta de aplicação de multa do art. 58 da Lei Orgânica, a unidade técnica suscita que o ex-prefeito "não apresentou argumentos plausíveis quanto à opção pelo pregão presencial em detrimento do pregão eletrônico, mantendo inalterado o conjunto probatório que caracterizou o direcionamento de licitação" (peça 72, p. 10, item 9.5) .
27. Com as devidas vênias, deixo de acolher a referida proposta, em virtude de considerar que a aplicação da sanção lastreada no art. 57, no presente caso, absorveria a censura do art. 58. Em acréscimo, ainda que se possa questionar a: (i) opção pelo pregão presencial - ante o que dispunha o art. 1º, § 2º, do Decreto 5.504/2005, c/c o art. 49, § 2º, da Portaria Interministerial MPOG/MF/CGU 127/2008 e a cláusula terceira, inciso II, parágrafo único, alínea "a", do termo do Convênio 296/2008-; (ii) a exiguidade de prazo entre sua realização e o início dos festejos; e (iii) o fato de ter participado um único licitante no certame, a meu sentir, tais elementos, de per si, são insuficientes para subsidiar a conclusão pela existência de "direcionamento da licitação".'
6.12.	No tocante à argumentação de que as notas fiscais emitidas pela empresa seriam compatíveis com o valor do contrato (R$ 310.000,00) ; de que o fato de o valor contratado ser superior ao valor conveniado não significa que contas são irregulares; de que a discriminação dos serviços prestados nas notas fiscais demonstraria nexo de causalidade com o objeto do contrato e do convênio - tem que essa não merece prosperar.
6.13.	Efetivamente, as notas fiscais, que totalizam R$ 310.000,00, apresentam caráter genérico, não demonstrando quais serviços foram executados em relação ao plano de trabalho aprovado; de modo que não resta demonstrado o nexo de causalidade com o ajuste (peça 1, p. 40-42; e 9, p. 152-154) . Soma-se a isso, o fato de as notas fiscais serem em valor superior ao total conveniado, fato que apenas reforça a ausência de nexo de causalidade com o ajuste.
6.14.	Quanto ao alegado de que a contrapartida teria sido depositada em 9/9/2008, isso deve ser rejeitado. Ora, o recorrente não trouxe aos autos documentos que comprovem tal afirmação. Ademais, não há provas de que a contrapartida tenha sido depositada na conta bancária específica do convênio, conforme dispõe o art. 20, § 1º, da Portaria Interministerial MP/MF/CGU 127/2008 (vigente à época) .
6.15.	Em relação ao argumento de que a Nota Técnica de Reanálise 1163 teria demonstrado a regularização de ocorrências atinentes a: relatórios de cumprimento do objeto e da execução da receita e da despesa, realização do evento e exibição da logomarca do MTur, contratação de serviços, declaração do responsável e de autoridade local, relação de pagamentos, notas fiscais, contrapartida, procedimento licitatório, extratos bancários, aplicação financeira e devolução do saldo"; entende-se que esse deve ser refutado.
6.16.	Deveras, após a emissão da Nota Técnica de Reanálise 1163/2010, o MTur emitiu novo pronunciamento, por meio da Nota Técnica de Reanálise 0876/2013, ante a existência de pendências no cumprimento das ressalvas apontadas na Nota Técnica de Reanálise 1163/2010 (peças 1, p. 12-22, 93-98, 119-124; 9, p. 203-208; 43, p. 10-16; e 45, p. 23-28 e 49-50) . Na nota técnica mais recente, foram objeto de diligenciamento os seguintes quesitos:
	a) relatório de cumprimento do objeto;
	b) relatório de execução físico-financeira;
	c) shows musicais (não comprovação) ;
	d) infraestrutura (pórtico, sonorização, iluminação, um mini trio, e duas charretes) ;
	e) contratação de serviços (três seguranças e ornamentação do circuito) ;
	f) hospedagens (hospedagem completa de artistas) .
6.17.	Como se vê, houve, ao longo do tempo, mudança de entendimento do MTur, devendo-se considerar, para fins de avaliação da execução física, o último parecer emitido, qual seja, Nota Técnica de Reanálise 0876/2013.
6.18.	No que concerne à alegação de que, tendo em vista o atraso no repasse dos recursos federais, o fato dos gastos terem sido custeados por recursos de uma conta da própria prefeitura não configuraria qualquer irregularidade; vê-se, de plano, sua improcedência. Senão, veja-se. Os recursos do convênio devem transitar em conta específica. Ocorre que os cheques que transitaram na conta específica (850001, 850002, 850003) , totalizando R$ 135.000,00, foram nominais à própria prefeitura (peças 9, p. 38-40; e 14, p. 1-8) , o que rompeu o nexo de causalidade financeiro. Com efeito, não há como saber se o beneficiário de tais cheques foi a empresa contratada para realizar o evento. 
6.19.	Demais disso, os cheques que foram relacionados pelo defendente (peça 9, p. 150, 170-174, 179 e 185) constam do extrato da conta não vinculada ao convênio, o que obsta sobremaneira a aferição do nexo de causalidade financeiro entre os recursos do convênio e suas respectivas despesas. De fato, não se sabe ao certo a origem do recurso (se oriundo do convênio ou de recursos próprios municipais) . 
6.20.	Nesse contexto, cabe trazer à baila os seguintes dispositivos da Portaria Interministerial MP/MF/CGU 127/2008 (vigente à época) , in verbis:
'Art. 30. São cláusulas necessárias nos instrumentos regulados por esta Portaria as que estabeleçam:
XIII - a obrigação do convenente de manter e movimentar os recursos na conta bancária específica do convênio ou contrato de repasse em instituição financeira controlada pela União, quando não integrante da conta única do Governo Federal; (...) 
Art. 42. A liberação de recursos obedecerá ao cronograma de desembolso previsto no Plano de Trabalho e guardará consonância com as metas e fases ou etapas de execução do objeto do instrumento.
§ 1º Os recursos serão depositados e geridos na conta bancária específica do convênio ou do contrato de repasse exclusivamente em instituições financeiras controladas pela União e, enquanto não empregados na sua finalidade, serão obrigatoriamente aplicados: (...) 
Art. 50. Os recursos deverão ser mantidos na conta bancária específica do convênio ou contrato de repasse e somente poderão ser utilizados para pagamento de despesas constantes do Plano de Trabalho ou para aplicação no mercado financeiro, nas hipóteses previstas em lei ou nesta Portaria.' (Grifou-se) .
6.21.	Além desses dispositivos normativos a obrigar a movimentação dos recursos na conta bancária específica do convênio, o próprio termo de convênio previa tal situação (cláusula sétima) - peça 1, p. 64. Ainda que houvesse o atraso no repasse dos recursos federais, a prefeitura deveria ter depositado sua contrapartida na conta específica e efetuado os gastos normalmente, a fim de evitar a quebra do nexo de causalidade entre as despesas e receitas do convênio.
6.22.		No que concerne à questão da responsabilidade subjetiva especificamente com base na Lei 13.655/2018 (Lei de Introdução às Normas do Direito Brasileiro - LINDB) , cabe assinalar que as alterações promovidas pela norma legal, em especial a inclusão do art. 28, não provocam modificação nos requisitos necessários à responsabilidade financeira pelo débito - o dever de indenizar os prejuízos ao erário permanece sujeito à comprovação de dolo ou culpa (Acórdão 2391/2018-TCU-Plenário, rel. Ministro BENJAMIN ZYMLER, e 5547/2019-TCU-1ª Câmara, rel. Ministro BENJAMIN ZYMLER) .
6.23.	Importa mencionar, ainda, que, na aplicação de sanções, o TCU deve considerar a natureza e a gravidade da infração, os danos que delas provieram para a Administração Pública, as circunstâncias agravantes ou atenuantes e os antecedentes do agente, nos termos do art. 22, § 2º (Acórdão 2463/2019-TCU-Primeira Câmara, rel. Ministro BRUNO DANTAS) . Para fins de aplicação de sanções pelo TCU, deve-se verificar a ocorrência de culpa grave ou dolo do administrador público (Acórdão 11762/2018-TCU-Segunda Câmara, rel. Ministro-Substituto MARCOS BEMQUERER) . 
6.24.		Para fins do exercício do poder sancionatório do TCU, erro grosseiro é o que decorreu de grave inobservância do dever de cuidado, isto é, que foi praticado com culpa grave (Acórdão 1689/2019-TCU-Plenário, rel. Ministro AUGUSTO NARDES, 2924/2018-TCU-Plenário, rel. Ministro JOSÉ MÚCIO MONTEIRO, e 2391/2018-TCU-Plenário, rel. Ministro BENJAMIN ZYMLER) . 
6.25.	In casu, conclui-se que a irregularidade cometida (não comprovação da boa e regular aplicação dos recursos transferidos por força do Convênio 296/2008) foi praticada por Luiz Augusto Senna Britto, no mínimo, com culpa grave (por negligência e/ou imprudência) , tendo ele assumido todos os riscos envolvidos na prática do ato administrativo, pois era de se esperar dele o pleno cumprimento das cláusulas terceira, inciso II, alínea "a", "b", "x"; sexta; sétima, décima segunda, parágrafo segundo, alínea "f", "i" e "j") - peça 1, p. 58-59, 61, 63-64, 68-70.
6.26.	Efetivamente, para fins de responsabilização perante o TCU, pode ser tipificado como erro grosseiro o descumprimento de regra expressa em instrumento de convênio. Tal conduta revela nível de atenção aquém ao de uma pessoa com diligência abaixo do patamar médio, o que configura culpa grave, passível de multa (Acórdão 2681/2019-TCU-Primeira Câmara, rel. Ministro BENJAMIN ZYMLER) .
6.27.	Salienta-se, por oportuno, não haver nos presentes autos elementos hábeis a comprovar a ocorrência de circunstâncias práticas, ainda que de ordem estrutural, a limitar ou condicionar a ação do responsável ora recorrente na comprovação da consecução plena e imaculada do objeto pactuado conforme o plano de trabalho. 
6.28.	Em face do exposto, propõe-se a rejeição da tese do recorrente.
7.	Ocorrência de boa-fé
7.1.	Luiz Augusto Senna Britto teria agido de boa-fé, pautado pela legalidade e fundamentado em pareceres técnicos (peça 83, p.19-21) . 
	Análise:
7.2.	No que concerne à questão da boa-fé, a jurisprudência deste Tribunal sedimentou entendimento de que quando se trata de processos atinentes ao exercício do controle financeiro da Administração Pública, tais como o que ora se examina, a boa-fé não pode ser presumida, devendo ser demonstrada e comprovada a partir dos elementos que integram os autos. Tal interpretação decorre da compreensão de que, relativamente à fiscalização dos gastos públicos, privilegia-se a inversão do ônus da prova, pois cabe ao gestor comprovar a boa aplicação dos dinheiros e valores públicos sob sua responsabilidade.
7.3. 	Diante desse contexto, e após exame de toda a documentação carreada aos autos, não há como se vislumbrar a boa-fé na conduta do recorrente; já que não foram constatados atos ou fatos atenuantes os quais pudessem apontar, à época dos fatos (2008 a 2016) , para atitude zelosa e diligente do gestor ora recorrente na comprovação da correta e regular aplicação dos recursos. A mera realização de prestação de contas e apresentação de documentos não significa que o ex-alcaide tenha buscado demonstrar escorreitamente a execução física do ajuste e a aplicação dos recursos conveniados. 
7.4.	No âmbito do TCU, é considerado de boa-fé o responsável que, embora tenha concorrido para o dano ao erário ou outra irregularidade, seguiu as normas pertinentes, os preceitos e os princípios do direito. A análise da conduta, portanto, é feita sob o ponto de vista objetivo, sem que seja necessária a comprovação de má-fé (dolo) , mas apenas da ausência de boa-fé objetiva, para a responsabilização do agente (Acórdão 7936/2018-TCU-Segunda Câmara, rel. Ministro-Substituto AUGUSTO SHERMAN) . Nesse sentido, tem-se os Acórdão 13732/2019-TCU-Primeira Câmara, rel. Ministro WALTON ALENCAR RODRIGUES; 8987/2018-TCU-1ª Câmara, rel. Ministro WALTON ALENCAR RODRIGUES; e 1921/2011-2ª Câmara, rel. Ministro RAIMUNDO CARREIRO.
8.	Ausência de má-fé
8.1.	O apelante não teria agido com dolo/má-fé (peça 83, p. 20-21) .
	Análise:
8.2.	Uma vez caracterizada a reprovabilidade da conduta, a avaliação de existência de má-fé não é requisito essencial à culpabilidade do recorrente. De outro modo, tal elemento anímico, subjetivo da conduta, deve ser considerado apenas como agravante, no sentido de majorar a dosimetria da pena.
8.3.	Nesse sentido, considerando ainda que a má-fé não pode ser presumida, devendo, portanto, ser demonstrada, reforça-se que sua existência sequer foi cogitada nos presentes autos.
8.4.	Assim, conclui-se que a alegação de ausência de má-fé do responsável não é capaz de afastar a cominação da multa, vez que não é pressuposto de sua aplicação. Ademais, tendo em vista que a manifestação de má-fé não foi expressamente considerada na dosimetria da pena, reputa-se irrelevante o argumento do recorrente.
CONCLUSÃO
9.	Das análises anteriores, conclui-se pelo não provimento do recurso, considerando-se que:
	a) não ocorreu prescrição do dano ao erário seja com base no regime da Lei 9.873/1999, seja com fundamento nos critérios do Acórdão 1441/2016-TCU-Plenário;
	b) não houve comprovação da boa e regular aplicação dos recursos repassados por força do Convênio 296/2008 (Siconv 631777) , haja vista a insuficiência de elementos a demonstrar a correta execução física e o nexo de causalidade financeiro do evento pactuado;
	c) a boa-fé não deve ser presumida mas sim demonstrada e comprovada, fato que não ocorreu nos presentes autos, já que não foram constatados atos ou fatos atenuantes os quais pudessem apontar, à época dos fatos (2008 a 2016) , para atitude zelosa e diligente do gestor ora recorrente na comprovação da correta e regular aplicação dos recursos. A mera realização de prestação de contas e apresentação de documentos não significa que o ex-alcaide tenha buscado demonstrar escorreitamente a execução física do ajuste e a aplicação dos recursos conveniados; e 
	d) no âmbito do controle externo, a existência de má-fé não é requisito essencial à culpabilidade do responsável, bastando que tenha sido caracterizada a reprovabilidade da conduta.
PROPOSTA DE ENCAMINHAMENTO
10.	Ante todo o exposto, submete-se à consideração superior a presente análise do recurso de reconsideração interposto por Luiz Augusto Senna Britto contra o Acórdão 8874/2021-TCU-Primeira Câmara, propondo-se, com fundamento no art. 32, inciso I, e 33, da Lei 8.443/1992:
	a) 	conhecer do recurso e, no mérito, negar-lhe provimento; e
	b)	 dar ciência da deliberação que vier a ser adotada ao recorrente, ao Ministério do Turismo, à Controladoria-Geral da União, à Procuradoria da República no Estado da Bahia, e aos demais interessados."
7.	O diretor da Serur e o Ministério Público junto ao TCU aquiesceram ao aludido encaminhamento.
	É o relatório.

Tiago Leal Ayres (22219/OAB-BA), Karina Calixto de Mattos (55.540/OAB-BA) e outros, representando Luiz Augusto Senna Britto.

Procurador Marinus Eduardo De Vries Marsico.

RECURSO DE RECONSIDERAÇÃO EM TOMADA DE CONTAS ESPECIAL. NÃO COMPROVAÇÃO DA REGULAR EXECUÇÃO FÍSICA E FINANCEIRA DE CONVÊNIO PARA A REALIZAÇÃO DE EVENTO CUSTEADO COM RECURSOS DO MINISTÉRIO DO TURISMO. CONTAS IRREGULARES. DÉBITO. MULTA. RAZÕES RECURSAIS INSUFICIENTES PARA ALTERAR A DELIBERAÇÃO RECORRIDA. CONHECIMENTO E DESPROVIMENTO.

TOMADA DE CONTAS ESPECIAL (TCE)

Secretaria de Recursos (Serur); Secretaria de Controle Externo de Tomada de Contas Especial (SecexTCE).

Cuidam os autos de recurso de reconsideração interposto pelo Sr. Luiz Augusto Senna Britto contra o Acórdão 8874/2021-TCU-Primeira Câmara.
2.	O presente feito trata, originalmente, de tomada de contas especial instaurada pelo Ministério do Turismo (MTur) , em razão de irregularidade na execução física do objeto do Convênio 296/2008, celebrado com o Município de Lençóis/BA, que teve por objeto o apoio à realização do evento intitulado "Festejos Juninos 2008, na cidade de Lençóis/BA - Chapada Diamantina".
3.	No âmbito desta Corte de Contas, foram promovidas as seguintes medidas processuais:
3.1.	Citação do Sr. Luiz Augusto Senna Britto, então prefeito do Município de Lençóis/BA (gestão 2005-2008) , e da empresa Vidal Produções - Marly Batista de Souza, tendo em vista a "não comprovação da boa e regular aplicação dos recursos federais transferidos por força do Convênio 296/2008, mediante Ordem Bancária 2008OB90104112, emitida em 5/9/2008, em razão da ausência de documentos exigidos na prestação de contas que impedem a formação de juízo quanto à regular execução físico-financeira do objeto"; e
3.2.	Audiência do referido gestor público, em face do "direcionamento de licitação realizada mediante o Pregão Presencial 015/2008 em favor da empresa Vidal Produções - Marly Batista de Souza (CNPJ 08.926.738/0001-96".
4.	Após as respostas apresentadas, o Tribunal decidiu, por meio do Acórdão 8874/2021-TCU-Primeira Câmara, julgar irregulares as contas dos responsáveis, condená-los ao pagamento do débito especificado, correspondente à integralidade dos valores transferidos, e aplicar ao Sr. Luiz Augusto Senna Britto a multa individual de R$ 20.000,00, com fulcro no art. 57 da Lei 8.443/1992.
5.	Na ocasião, o TCU concluiu que não restou configurada a irregularidade consignada no subitem 3.2 supra e que estava prescrita a pretensão punitiva com relação à empresa Vidal Produções - Marly Batista de Souza.
6.	Irresignado com essa deliberação, o Sr. Luiz Augusto Senna Britto ingressou com o presente recurso de reconsideração, tendo manejado os seguintes argumentos:
	a) a decisão deixou de expor qual o ato ilegítimo ou antieconômico que seria atribuído ao ex-prefeito, não tendo sido demonstrado o efetivo dano ao Erário; este, ainda que caracterizado, nunca poderia ser pela integralidade dos valores repassados pelo MTur;
	b) o órgão concedente atestou a realização do evento, de modo que existem vídeos no site Youtube nesse sentido;
	c) há "respaldo legal à presença de Alan Vidal da Silva como representante da empresa contratada, pois seria casado com a proprietária Marly Batista de Souza"; foi adequado o uso do pregão presencial em vez do eletrônico;
	d) as notas fiscais emitidas pela empresa eram compatíveis com o valor do contrato (R$ 310.000,00) ; a discriminação dos serviços prestados nos documentos fiscais demonstra nexo de causalidade com o objeto do contrato e do convênio; o fato de o valor contratado ser superior ao conveniado não significa que as contas são irregulares; 
	e) a contrapartida foi depositada em 9/9/2008; o fato de os gastos terem sido custeados por recursos de uma conta da própria prefeitura, tendo em vista o atraso no repasse dos recursos federais, não configura qualquer irregularidade;
	f) não houve dano ao Erário, à vista do entendimento da Secex/MG "considerando que a realização do evento foi atestada pelo MTur e que vários itens foram aprovados, não cabe a glosa integral do repasse federal"
	g) a Nota Técnica de Reanálise 1163 comprovou a regularização de ocorrências atinentes a: "relatórios de cumprimento do objeto e da execução da receita e da despesa, realização do evento e exibição da logomarca do MTur, contratação de serviços, declaração do responsável e de autoridade local, relação de pagamentos, notas fiscais, contrapartida, procedimento licitatório, extratos bancários, aplicação financeira e devolução do saldo"; e
	h) estão ausentes os elementos conclusivos acerca da irregularidade das contas e da inexecução do objeto do pacto, devendo ser aplicado o princípio do in dubio pro reo.
7.	A Serur analisou a matéria e concluiu que os elementos trazidos não eram aptos a alterar a deliberação recorrida. Por esse motivo, propôs que o expediente recursal fosse conhecido e, no mérito, desprovido.
8.	O Ministério Público junto ao TCU aquiesceu ao aludido encaminhamento.
9.	Feito esse necessário resumo, passo a decidir.
10.	Preliminarmente, observo que o recurso de reconsideração preenche os requisitos de admissibilidade previstos nos arts. 32, inciso I, e 33, da Lei 8.443/1992, c/c o art. 285, parágrafo único, do Regimento Interno do TCU, sendo cabível, por consequência, o seu conhecimento.
11.	Com relação ao mérito, manifesto-me de acordo com a proposta da Serur e incorporo a análise realizada como razão de decidir, sem prejuízo das considerações que faço a seguir.
12.	Conforme visto, o Sr. Luiz Augusto Senna Britto foi citado em razão da não comprovação da boa e regular aplicação dos recursos federais transferidos por força do Convênio 296/2008, devido à ausência de documentos exigidos na prestação de contas, o que impediu a formação de juízo quanto à regular execução físico-financeira do objeto.
13.	No caso, o não encaminhamento da documentação requerida para o escorreito cumprimento do dever de prestar contas constitui ato ilegítimo, passível de ensejar a responsabilização financeira do ex-prefeito por débito e multa, na linha da ampla jurisprudência desta Corte de Contas.
14.	 Quanto ao argumento suscitado na letra "b" do item 6 supra, não é verdade que o órgão concedente atestou a realização do evento. Existem várias notas técnicas emitidas pelo Ministério do Turismo, nas quais foram apontadas ressalvas técnicas na documentação apresentada pela municipalidade, o que ensejou a realização de diversas diligências que não foram atendidas pelo gestor. 
15.	Consta da Nota Técnica de Reanálise Financeira 876/2013 que o próprio convenente informou que as metas da avença não foram realizadas totalmente; que as fotografias não ofereceram subsídios suficientes para a identificação das bandas nas quantidades especificadas; que não houve a remessa de fotografias/filmagens da repercussão pós-evento; que as fotografias do pórtico demonstravam que o item não possuía as especificações aprovadas o Plano de Trabalho; que as fotos da sonorização, iluminação, minitrio e das charretes possuíam baixa qualidade e não demonstravam a sua vinculação com o evento; e que não foi comprovada a execução dos serviços de segurança e hospedagem.
16.	Tais inconsistências culminaram com a expedição da Nota Técnica de Reanálise Financeira 246/2016, de 1º/3/2016, mediante a qual o órgão concedente reprovou a prestação de contas da avença, "em razão da ausência de elementos para emissão de parecer técnico conclusivo acerca da execução física do objeto".
17.	Nesse cenário, os vídeos publicados no Youtube não se mostram suficientes para esclarecer e elidir todas as irregularidades apontadas pelo Ministério do Turismo, de sorte que não é possível afirmar que o Convênio 296/2008 foi executado de acordo com o Plano de Trabalho.
18.	Como se não bastasse, também não houve a regular demonstração da correta execução financeira da avença. 
19.	Primeiro, os recursos não foram mantidos em conta específica vinculada ao convênio. Tal ocorrência implica violação frontal ao art. 30 da Portaria Interministerial MP/MF/CGU 127/2008, como destacado pela Serur.
20.	Segundo, os valores transferidos pelo Ministério do Turismo foram debitados mediante cheques nominais à própria prefeitura, de modo que não há como saber se o beneficiário de tais documentos foi a empresa contratada para realizar o evento. 
21.	Tais circunstâncias implicam a quebra do liame causal entre os valores repassados e os declarados na prestação de contas e a rejeição das razões recursais formuladas nas letras "d", "e" e "f" do item 6 retro.
22.	Por fim, sobre as justificativas para a presença do Sr. Alan Vidal da Silva como representante da empresa contratada e o uso do pregão presencial em vez do eletrônico, tais fatos não são relevantes para o deslinde do presente feito, porquanto não compuseram a ratio decidendi do Acórdão 8874/2021-TCU-Primeira Câmara.
23.	Quanto aos demais argumentos, entendo que eles foram adequadamente enfrentados pela Serur, de sorte que não se mostram aptos a alterar a decisão recorrida, sendo pertinente o desprovimento do recurso.
24.	Diante de todo o exposto, VOTO por que seja adotada a deliberação que ora submeto a este Colegiado.	
TCU, Sala das Sessões, em 5 de julho de 2022.
BENJAMIN ZYMLER 
Relator